臺灣基隆地方法院刑事判決　
109年度訴字第465號
公  訴  人  臺灣基隆地方檢察署檢察官
被      告  余三兆





指定辯護人  鄭光評律師（義務辯護律師）
上列被告因違反槍砲彈藥刀械管制條例案件，經檢察官提起公訴
（109年度偵字第730號），本院判決如下：
    主    文
余三兆犯非法寄藏可發射子彈具殺傷力之槍枝罪，處有期徒刑參
年陸月，併科罰金新臺幣參萬元，罰金如易服勞役，以新臺幣壹
仟元折算壹日。
扣案如附表「應沒收物」欄所示之物，沒收之。
    犯罪事實
一、余三兆明知可發射子彈具有殺傷力之改造手槍及子彈係槍砲
    彈藥刀械管制條例所列管之槍械、彈藥，非經中央主管機關
    許可，不得無故寄藏及持有；詎余三兆因受真實姓名年籍不
    詳之成年男子委託，替該人代為保管手槍及子彈，同時代尋
    買家出售，竟基於寄藏而持有槍、彈之犯意，於民國109年1
    月18日下午1、2時許，至與該名男子所約定、位於基隆市○○
    區○○街○○○○○○○000號」，蓋「幸福華城」為集合式住宅之社
    區，門牌號碼眾多，碇內街216號為幸福華城社區內「OK」
    便利商店基隆幸福店門市，非本案交付槍彈地點）之「幸福
    華城」社區某門牌號碼不詳之公寓房屋內，自該名男子處，
    收受內裝有改造手槍2枝（均含彈匣，槍枝管制編號為00000
    00000、0000000000，均係改造手槍，1枝由仿半自動手槍製
    造、換裝土造金屬槍管而成，1枝由由仿GLOCK廠半自動手槍
    所製造、車通金屬槍管內阻鐵而成；2枝手槍擊發功能均正
    常，均可供擊發適用子彈使用，均具殺傷力）及具有殺傷力
    之非制式子彈4顆（其中1顆經採樣試射完畢，已失卻子彈性
    能）、無法擊發而不具殺傷力之非制式子彈2顆之黑色包包1
    只後，受寄藏放而持有之。余三兆受寄託持有上開槍、彈後
    ，隨即以行動電話呼叫計程車至碇內街搭乘。同日下午2時3
    0分許，台灣大車隊所屬司機葉錫達駕駛車牌000-0000號營
    業用小客車，抵達碇內街330號，搭載余三兆前往余指定之
    基隆市中正區祥豐街二信中學一帶。嗣同日下午3時許，葉
    錫達駕車行至祥豐街54號後，見後座之余三兆昏睡不醒，無
    任何反應，葉錫達嘗試呼叫，亦無法喚醒昏睡之余三兆，葉
    錫達恐生意外，乃報警前來處理。經轄區基隆市警察局第二
    分局安欄橋派出所員警接獲110勤務指揮中心通報，抵達祥
    豐街54號後，叫醒余三兆時，發現座位上之黑色包包，可疑
    內藏有違禁物，但因余三兆表示黑色包包非其所有及攜帶上
    車，乃經警檢視打開黑色包包發現上揭槍、彈後，余三兆始
    坦承前情，因而查獲。
二、案經基隆市警察局第二分局報告臺灣基隆地方檢察署檢察官
    偵查起訴。
    理    由
壹、程序事項（證據能力之說明）
一、供述證據
    按被告以外之人於審判外之陳述，雖不符前4 條（指刑事訴
    訟法第159條之1至第159條之4）之規定，而經當事人於審判
    程序同意作為證據，法院審酌該言詞陳述或書面陳述作成之
    情況，認為適當者，亦得為證據；又當事人、代理人或辯護
    人於法院調查證據時，知有第159條第1項不得為證據之情形
    ，而未於言詞辯論終結前聲明異議，視為有前項之同意。刑
    事訴訟法第159條之5第1項、第2項定有明文。本案被告及其
    辯護人就檢察官所提出之供述證據，於本院準備及審判程序
    均表示不爭執證據能力，且迄言詞辯論終結前均未聲明異議
    ，依法應視為被告同意其以外之人於審判外之陳述作為證據
    ；本院復審酌本案被告以外之人於審判外之陳述等供述證據
    之各項證據，取得程序合法，未顯示有何顯不可信、以不正
    方法取得等情況，堪認取得證據過程適當，復均與待證事實
    具有關連性，且經本院於審判程序依法調查，自均得為證據
    。
二、非供述證據
    非供述證據，並無傳聞法則規定之適用，如該非供述證據非
    出於違法取得，並已依法踐行調查程序，即不能謂無證據能
    力。本件扣案之非制式手槍2枝及子彈等證物，及本院以下
    所引書證，並無證據證明係公務員違背法定程序所取得，且
    被告、辯護人、公訴人復均未爭執證據能力，亦經本院於審
    判期日依法踐行提示調查程序，自均具有證據能力。
貳、實體事項
一、認定犯罪事實所憑之證據及理由
    上開犯罪事實，業據被告余三兆於警詢、偵訊、本院準備及
    審理程序均自白無誤，並有證人葉錫達警詢證述、內政部警
    政署刑事警察局109年2月10日刑鑑字第1090008076號鑑定書
    、槍彈照片、搜索扣押筆錄及扣押物品目錄表、行車記錄器
    畫面擷取照片2幀在卷可稽，復有改造手槍、子彈扣案可佐
    ，足認被告之任意性自白與事實相符，堪以採認。本件被告
    犯行明確，自應依法論科。
二、論罪科刑
(一)按行為後法律有變更者，適用行為時之法律。但行為後之法
    律有利於行為人者，適用最有利於為人之法律，刑法第2條
    第1項定有明文。本案被告行為後，槍砲彈藥刀械管制條例
    第8條於109年6月10日修正公布，於同年月12日施行。依本
    次修法草案總說明意旨，主要立法目的在有效遏止持「非制
    式槍砲」進行犯罪情形，認為「非制式槍砲」與「制式槍砲
    」之罪責有一致之必要，故於第4條、第7條至第9條增加「
    制式或非制式」之構成要件，亦即不分制式或非制式，凡屬
    第7條所列各類槍枝型式之槍枝，有殺傷力者，概依第7條規
    定處罰。本案被告非法寄藏、持有可發射子彈具有殺傷力之
    上開改造（非制式）手槍之行為，於槍砲彈藥刀械管制條例
    修正前，原依該條例第8條第4項予以論處，於該條例修正後
    ，則應依該條例第7條第4項予以論處；而修正前第8條第4項
    規定之法定刑為「3年以上、10年以下有期徒刑，併科新臺
    幣700萬元以下罰金 」，修正後第7條第4項規定之法定刑為
    「5年以上有期徒刑，併科新臺幣1000萬元以下罰金」。經
    比較新舊法後，修正後第7條第4項規定，其刑罰較修正前第
    8條第4項之規定為重，並無較有利於被告之情形，是依刑法
    第2條第1項前段之規定，自應適用被告行為時即修正前槍砲
    彈藥刀械管制條例之規定論處。至於同條例第12條第4 項之
    規定並無修正，逕適用裁判時法。　
(二)按槍砲彈藥刀械管制條例將「持有」與「寄藏」為分別之處
    罰規定，而「寄藏」與「持有」，均係將物置於自己實力支
    配之下，單純之「持有」，固不包括「寄藏」，但寄藏必先
    有他人之持有行為，而後始為之受寄代藏，故寄藏之受人委
    託代為保管，其保管本身所為之持有，係受寄之當然結果，
    法律上自宜僅就「寄藏」行為為包括之評價，不應另就「持
    有」予以論罪，此有最高法院74年台上字第3400號判例、97
    年度台上字第4178號判決意旨可參；另「寄藏」與「持有」
    之界限，應以持有即實力支配係為他人或為自己而占有管領
    為判別準據，此亦有最高法院97年度台上字第2334號、102
    年度台上字第4389號判決意旨可資參照。查依被告余三兆之
    供述：扣案槍、彈連同藏放之黑色包包均非伊所有，而係臉
    書名稱（綽號）「韓弘（狠艾夾）」之韓嘉弘（業經檢察官
    為不起訴處分確定，詳後述）所有，寄放在伊那裡，委託伊
    代為保管及尋找買家等語（偵卷第14至15頁、第18頁、第83
    至84頁，本院卷第148至154頁）；縱本件被告所辯之槍彈來
    源韓嘉弘，檢察官認為僅有被告單一指述，無其他證據，而
    予以不起訴處分確定，然可證被告持有本案槍、彈，係受他
    人委託受寄藏放，而非被告以自己所有之意思持有，故被告
    之行為，為寄藏而非為自己持有。公訴人以被告係犯持有槍
    、彈罪，容有誤認。惟兩者基本社會事實同一、法條亦相同
    ，無變更法條問題，併予敘明。
(三)再按非法持有槍砲彈藥刀械等違禁物，所侵害者為社會法益
    ，如果持有之客體種類相同（同為手槍，或同為子彈者），
    縱令持有之客體有數個（如數支手槍、數顆子彈），仍為單
    純一罪，不發生想像競合犯之問題。若同時持有二不相同種
    類之客體（如同時持有手槍及子彈），則為一行為觸犯數罪
    名之想像上競合犯（最高法院74年台上字第3400號判例、82
    年度台上字第5303號及97年度台上字第231 號判決意旨可資
    參照）。核被告所為，係犯修正前槍砲彈藥刀械管制條例第
    8條第4項之未經許可持有其他可發射子彈具有殺傷力之改造
    手槍罪及現行同條例第12條第4項之未經許可持有子彈罪；
    被告雖同時非法持有具殺傷力之子彈4顆，仍屬單純一罪；
    被告以一行為同時持有前開可發射子彈具有殺傷力之改造手
    槍及子彈，係以一行為同時觸犯上開二罪名，為想像競合犯
    ，應依刑法第55條之規定，從一重論以未經許可持有可發射
    子彈具殺傷力之槍枝罪。
(四)公訴意旨雖認被告曾因施用毒品等案件而受有期徒刑執行完
    畢，本案於受有期徒刑執行完畢後5年以內再犯，應成立累
    犯等語；然依司法院釋字第775號解釋意旨及刑事訴訟法第1
    61條第1項規定，被告構成累犯之事實及應加重其刑之事項
    ，均應由檢察官主張並具體指出證明之方法後，經法院踐行
    調查、辯論程序，方得作為論以累犯及是否加重其刑之裁判
    基礎；至卷附之被告前案紀錄表，係司法機關相關人員依憑
    原始資料所輸入之前案紀錄，僅提供法官便於瞭解本案與他
    案是否構成同一性或單一性之關聯、被告有無在監在押情狀
    等情事之用，並非被告前案徒刑執行完畢之原始資料。若檢
    察官單純空泛提出被告前案紀錄表，尚難認就被告構成累犯
    事實已具體指出證明方法（最高法院110年度台上大字第566
    0號裁定、110年度台上字第5660號判決意旨參照）。經查，
    本案檢察官並未就被告構成累犯之事實及應加重其刑之事項
    具體指出證明之方法，就被告是否構成累犯及應否加重其刑
    等事項，遍查卷內僅有臺灣高等法院被告前案紀錄表，參諸
    上開裁定意旨，基於我國刑事審判程序採取改良式當事人進
    行主義之精神，以及刑事訴訟法第163條第2項規定法院應依
    職權調查之事項，依目的性限縮解釋，應以利益於被告之事
    項為限。準此，本院自無從僅憑卷附之臺灣高等法院被告前
    案紀錄表，逕依職權認定被告於本案構成累犯。且依釋字第
    775號解釋意旨，被告所犯前案是施用毒品，本案係寄藏槍
    彈，罪質不同，所侵害者，雖均係社會法益，然實有別。故
    難認被告具有特別惡性或對刑罰反應力薄弱等事由，而不依
    累犯規定加重。然本院仍得就被告可能構成累犯之前科、素
    行資料，列為刑法第57條第5款所定「犯罪行為人之品行」
    之審酌事項，併予敘明。　　 
(五)本案無其他減刑事由適用
１、本案無槍砲彈藥刀械管制條例第18條第4項前段規定適用
　  按「犯本條例之罪，於偵查或審判中自白，並供述全部槍砲
    、彈藥、刀械之來源及去向，因而查獲或因而防止重大危害
    治安事件之發生者，減輕或免除其刑」，槍砲彈藥刀械管制
    條例第18條第4項前段定有明文。查被告固供稱扣案槍彈係
    由韓嘉弘交付，委託伊藏放並代尋買家出售，且韓嘉弘亦經
    警移送，惟韓嘉弘否認犯行，經檢察官偵查結果，認本件僅
    有被告余三兆單一指證，別無其他補強證據，且被告之指證
    ，容或有為獲邀減刑或免刑之寬典，證言存在較大之虛偽危
    險性，因而認韓嘉弘罪證不足，而以110年度偵字第1249號
    、第1501號為不起訴處分，並經臺灣高等檢察署以111年度
    上職議字第2330號駁回確定。是本案並未因被告余三兆供述
    而查獲相關涉案者，與槍砲彈藥刀械管制條例第18條第4項
    規定不符，無從適用該條項規定減輕或免除其刑。
２、又刑法第59條規定犯罪之情狀顯可憫恕，認科以最低度刑仍
    嫌過重者，得酌量減輕其刑，此雖為法院依法得行使裁量之
    事項，然並非漫無限制，必須犯罪另有特殊之原因、環境與
    情狀，在客觀上足以引起一般之同情，認為即予宣告法定低
    度刑期，猶嫌過重者，始有其適用（最高法院69年台上字第
    4584號判例、88年度台上字第6683號判決意旨參照）。查被
    告於本案所犯寄藏槍彈之目的、動機、手段與情節等，客觀
    上尚難認有任何情堪憫恕或特別可宥恕之處，再審酌具殺傷
    力之槍彈對社會治安危害甚大，此乃眾所皆知，本案所扣具
    有殺傷力之子彈有4顆，改造手槍有2枝，均非單僅1枝或1顆
    ，又被告將受寄之槍、彈放置身邊隨身攜帶，且搭乘計程車
    移往他處，雖無證據證明其有持之對他人實施暴力犯罪，惟
    潛存之危險性大增，且被告供稱係受託出售，更助長槍彈流
    通、氾濫，已嚴重危害社會治安與秩序，且因近年來社會上
    槍枝氾濫，對社會治安已造成嚴重之不良影響，被告又別無
    何因不得已而為之情由，依被告之前案素行、家庭背景，本
    件受寄槍彈顯非因一時好奇之故，殊難認另有特殊原因或堅
    強事由，在客觀上足以引起一般同情而顯可憫恕之情狀，自
    無適用刑法第59條規定減輕其刑之餘地。被告之辯護人為被
    告主張援引刑法第59條規定，予以酌減其刑，容無理由。
(六)爰以行為人之責任為基礎，審酌槍彈為我國法禁之物，被告
    值此槍彈氾濫之際，任意為他人寄藏持有具殺傷力之改造手
    槍及子彈，對社會治安且對廣大大眾之人身安全造成相當程
    度之隱憂，所為顯不足取；惟衡量被告受寄持有期間不到數
    小時即遭發現，為時不長，且未持以犯案，暨被告學歷（高
    職肄業）、自陳家境（勉持）、品行、犯罪動機、目的、所
    生危害等一切情狀，量處如主文所示之刑，並就併科罰金之
    部分，諭知易服勞役之折算標準，以示懲儆。
(七)扣案改造（非制式）手槍2枝（臺灣基隆地方檢察署109年度
    證字第194號、本院109年度保字第782號），經鑑定均具有
    殺傷力，為違禁物，爰依刑法第38條第1項之規定宣告沒收
    ；至扣案之子彈6顆（同署109年度彈證字第6號、本院109年
    度保字第783號），2顆無法擊發，不具殺傷力，另4顆中採
    取1顆試射，具有殺傷力，然因鑑定試射完畢，已不具子彈
    完整結構及效能，並失違禁物之性質，是僅就其餘3顆具有
    殺傷力之子彈，同依刑法第38條第1項規定宣告沒收。至扣
    案黑色包包、IPHONE手機等物，與本案無直接關連，亦非屬
    犯罪工具或違禁物，爰不予宣告沒收。  
據上論斷，應依刑事訴訟法第299條第1項前段，判決如主文。
本案經檢察官陳宜愔提起公訴，由檢察官陳虹如到庭執行職務。
中　　華　　民　　國　　111 　年　　12　　月　　13　　日
                  刑事第四庭審判長法　官　齊潔
　　　　　　　　　                法  官  呂美玲
　　　　　　　　　                法  官  李辛茹
以上正本證明與原本無異。
如不服本判決應於收受送達後20日內向本院提出上訴書狀，並應
敘述具體理由；其未敘述上訴理由者，應於上訴期間屆滿後20日
內向本院補提理由書（均須按他造當事人之人數附繕）「切勿逕
送上級法院」。
中　　華　　民　　國　　111 　年　　12　　月　　19　　日
                                  書記官 李品慧
附錄論罪法條：
（109年6月10日修正前）
槍砲彈藥刀械管制條例第8條
未經許可，製造、販賣或運輸鋼筆槍、瓦斯槍、麻醉槍、獵槍、
空氣槍或第 4 條第 1 項第 1 款所定其他可發射金屬或子彈具
有殺傷力之各式槍砲者，處無期徒刑或 5 年以上有期徒刑，併
科新臺幣 1 千萬元以下罰金。
未經許可，轉讓、出租或出借前項所列槍枝者，處 5 年以上有
期徒刑，併科新臺幣 1 千萬元以下罰金。
意圖供自己或他人犯罪之用，而犯前二項之罪者，處無期徒刑或
7 年以上有期徒刑，併科新臺幣 1 千萬元以下罰金。
未經許可，持有、寄藏或意圖販賣而陳列第 1 項所列槍枝者，
處 3 年以上 10 年以下有期徒刑，併科新臺幣 7 百萬元以下罰
金。
第 1 項至第 3 項之未遂犯罰之。
犯第 1 項、第 2 項或第 4 項有關空氣槍之罪，其情節輕微者
，得減輕其刑。
槍砲彈藥刀械管制條例第12條
未經許可，製造、販賣或運輸子彈者，處 1 年以上 7 年以下有
期徒刑，併科新台幣 500 萬元以下罰金。
未經許可，轉讓、出租或出借子彈者，處 6 月以上 5 年以下有
期徒刑，併科新台幣 300 萬元以下罰金。
意圖供自己或他人犯罪之用，而犯前二項之罪者，處 3 年以上
10 年以下有期徒刑，併科新台幣 700 萬元以下罰金。
未經許可，持有、寄藏或意圖販賣而陳列子彈者，處 5 年以下
有期徒刑，併科新台幣 300 萬元以下罰金。
第 1 項至第 3 項之未遂犯罰之。
附表
應      沒      收      物 備                        註 扣案改造手槍二枝（槍枝管制編號分別為：0000000000號、0000000000號）。 一、本院109年度保字第782號贓證物品保管單（臺灣基隆地方檢察署109年度證字第194號扣押物品清單）。 二、2枝經鑑定結果，認均係改造手槍，均具殺傷力（內政部警政署刑事警察局109年2月10日刑鑑字第1090008076號鑑定書）。 １、槍枝管制編號0000000000號改造手槍，是由仿半自動手槍製造、換裝土造金屬槍管而成之槍枝，擊發功能正常，可供擊發適用子彈使用。 ２、槍枝管制編號0000000000號改造手槍，是由仿GLOCK廠半自動手槍所製造、車通金屬槍管內阻鐵而成，擊發功能正常，可供擊發適用子彈使用。 扣案非制式子彈共三顆 一、本院109年度保字第783號贓證物品保管單（臺灣基隆地方檢察署109年度彈證字第6號扣押物品清單）。 二、扣案子彈共6顆，認均係非制式子彈，其中4顆非制式子彈，可擊發，認具殺傷力（見同內政部警政署刑事警察局109年2月10日刑鑑字第1090008076號鑑定書）。 １、非制式子彈中4顆，是由金屬彈殼組合直徑約8.8㎜ 金 　　屬彈頭而成，採樣1顆試射，可擊發，認具殺傷力。（該經採樣試射完畢之子彈，已擊發而不具子彈完整結構及效能，失卻違禁物之性質，且無刑法上之重要性，不予沒收）。 ２、另2顆非制式子彈，分別是由金屬彈殼組合直徑各約8.8㎜、8.7㎜金屬彈頭而成，經試射結果，均無法擊發，認均不具殺傷力。